臺灣士林地方法院刑事判決
110年度審金訴字第446號
公  訴  人  臺灣士林地方檢察署檢察官
被      告  謝士翔


上列被告因詐欺等案件，經檢察官提起公訴（110年度偵字第556
0號、第5744號、第5846號、第7151號、第8485號、第10785號、
第11800號），被告於本院準備程序時就被訴事實均為有罪之陳
述，經本院合議庭裁定由受命法官獨任行簡式審判程序審理，並
判決如下：
    主  文
謝士翔犯如附表「罪名及宣告刑」欄所示之罪，各處如附表「罪
名及宣告刑」欄所示之刑。應執行有期徒刑貳年陸月。
    犯罪事實及理由
一、本件犯罪事實及證據，除引用檢察官起訴書之記載（如附件
    ）外，另補充並更正如下：　　　
（一）前科部分補充：謝士翔前於民國（下同）107年間，因不
      能安全駕駛之公共危險案件，經臺灣基隆地方法院以107
      年度基交簡字第457號判決處有期徒刑3月，併科罰金新臺
      幣1萬元確定，於107年9月5日易科罰金執行完畢（於本案
      均構成累犯）。
（二）事實部分： 
    1.如起訴書犯罪事實欄一所載「基於三人以上共同詐欺取財
      及洗錢之犯意聯絡」更正為「基於三人以上共同以網際網
      路對公眾散布而詐欺取財、洗錢之犯意聯絡」。
　　2.如起訴書所載之告訴人「林健全」，均應更正為「林建全
      」；另如起訴書犯罪事實欄二所載「張毓晏」應予刪除。
　　3.如起訴書附表編號5「詐欺之時間及手法」欄所載「分別
      轉帳2萬元、3萬元」更正為「分別轉帳3萬元、2萬元」。
（三）證據部分：被告謝士翔於本院110 年10月18日準備程序及
      審理時所為之自白。
二、論罪科刑： 
（一）過去實務認為，行為人對犯特定犯罪所得之財物或利益作
      直接使用或消費之處分行為，或僅將自己犯罪所得財物交
      予其他共同正犯，祇屬犯罪後處分贓物之行為，非本法所
      規範之洗錢行為，惟依洗錢防制法之新法規定，倘行為人
      意圖掩飾或隱匿特定犯罪所得來源，而將特定犯罪所得直
      接消費處分，甚或交予其他共同正犯，而由共同正犯以虛
      假交易外觀掩飾不法金流移動，即難認單純犯罪後處分贓
      物之行為，應仍構成洗錢防制法第2 條第1 或2 款之洗錢
      行為（最高法院108 年度台上字第1744號判決意旨參照）
      。查本案被告與「許興仙」及其他不詳詐欺集團成年成員
      對如起訴書附表編號1至8所示之告訴人及被害人洪雅各、
      林建全、黃威凱、潘政興、張毓晏、林宏豐、張嘉珮、黃
      振雄等所為，均構成刑法第339 條之4 第1 項第2 款、第
      3款加重詐欺取財罪，如後所述，此為最輕本刑6 月以上
      有期徒刑以上之刑之罪，屬洗錢防制法第3 條第1 款所稱
      特定犯罪，而被告提供其所有之永豐銀行帳號0000000000
      0000號帳戶（下稱系爭帳戶），並依指示將「許興仙」之
      永豐銀行帳號00000000000000號帳戶（下稱許興仙帳戶)
      設定為約定轉帳帳戶，再將系爭帳戶之提款卡等物提供給
      該詐欺集團使用，由該集團成員以手機轉帳至許興仙帳戶
      、提款機提款或由被告臨櫃提領現金之方式，使如起訴書
      附表編號1至8所示之告訴人及被害人等遭詐欺之款項，交
      付移轉予其他不詳詐欺集團成年成員，以掩飾、隱匿該特
      定犯罪所得之來源、去向及所在，揆諸上開說明，自非單
      純犯罪後處分贓物之不罰後行為，而該當洗錢防制法第2 
      條第2 款所指之洗錢行為無訛。
（二）核被告如起訴書附表編號1至8所為，均係犯刑法第339 條
      之4 第1 項第2 款、第3款之三人以上共同以網際網路對
      公眾散布而詐欺取財罪、洗錢防制法第14條第1 項之洗錢
      罪。
（三）又被告有如上述所載之前科執行情形，此有臺灣高等法院
      被告前案紀錄表1份在卷可考，其受有期徒刑之執行完畢
      後，5年內故意再犯本件有期徒刑以上之各罪，符合刑法
      第47條第1 項之累犯要件，惟審酌被告前開構成累犯之事
      實，與本案之犯罪類型及法益種類均屬有別，罪質互異，
      縱被告於前開有期徒刑執行完畢後，再犯本件加重詐欺犯
      行亦難認被告所為本件犯行，有何特別之惡性或對刑罰反
      應力薄弱之情形，依據司法院大法官釋字第775 號解釋意
      旨，自均無依刑法第47條第1 項規定加重其刑之必要。
（四）按2 人以上共同實行犯罪之行為者，皆為正犯，刑法第28
      條定有明文。又按共同正犯之成立，祇須具有犯意之聯絡
      ，行為之分擔，既不問犯罪動機起於何人，亦不必每一階
      段犯行，均經參與（最高法院34年上字第862 號判例要旨
      參照）；另共同正犯之意思聯絡，原不以數人間直接發生
      者為限，即有間接之聯絡者，亦包括在內。如甲分別邀約
      乙、丙犯罪，雖乙、丙間彼此並無直接之聯絡，亦無礙於
      其為共同正犯之成立（最高法院77年台上字第2135號判例
      要旨參照）；而共同正犯之意思聯絡，不限於事前有所協
      議，其於行為當時，基於相互之認識，以共同犯罪之意思
      參與者，亦無礙於共同正犯之成立。且其表示之方法，亦
      不以明示通謀為必要，即相互間有默示之合致，亦無不可
      （最高法院73年台上字第1886號、73年台上字第2364號判
      例要旨參照）。經查，被告與「許興仙」及其他不詳詐欺
      集團成年成員間，就本件之犯行，互有犯意聯絡，並分工
      合作、互相利用他人行為以達犯罪目的及行為分擔，均為
      共同正犯。另因被告共同犯之加重詐欺取財罪之型態為刑
      法第339 條之4 第1 項第2 款之「三人以上共同犯之」，
      爰不再於主文重複贅載「共同」犯之，附此敘明。
（五）又按如數行為於同時同地或密切接近之時地實施，侵害同
      一之法益，各行為之獨立性極為薄弱，依一般社會健全觀
      念，在時間差距上，難以強行分開，在刑法評價上，以視
      為數個舉動之接續施行，合為包括之一行為予以評價，較
      為合理，則屬接續犯，而為包括之一罪（最高法院86年台
      上字第3295號判例要旨參照）。查被告與「許興仙」及其
      他不詳詐欺集團成年成員間，就起訴書附表編號3所示多
      次轉帳或提領同一被害人「黃威凱」遭詐騙之款項，均屬
      侵害同一法益，各行為獨立性極為薄弱，依一般社會通念
      難以強行分開，應視為數個舉動之接續施行，應論以一接
      續犯。
（六）再被告如起訴書附表編號1至8所示，均係以一行為同時觸
      犯洗錢罪及三人以上共同以網際網路對公眾散布而詐欺取
      財罪，均應依刑法第55條規定，各從一重論以刑法第339 
      條之4 第1 項第2 款、第3款之三人以上共同以網際網路
      對公眾散布而詐欺取財罪。被告所犯上開8 罪間，犯意各
      別，行為互殊，分別侵害不同被害人之財產法益，應予分
      論併罰。
（七）另洗錢防制法第16條第2 項雖規定「犯前二條之罪，在偵
      查或審判中自白者，減輕其刑」，惟本件被告前開所犯經
      上述說明為想像競合犯後，係從一重之刑法第339 條之4
      第1 項第2 款、第3款之加重詐欺罪處斷，自無從適用該
      條減刑之規定，併此指明。
（八）爰審酌被告正值壯年，非無謀生能力，不思循正當途徑賺
      取財物以抵銷債務，竟貪圖不法利益，提供系爭帳戶予詐
      欺集團使用，並擔任提領詐欺贓款之車手，無視政府宣示
      掃蕩詐欺集團決心，造成如起訴書附表編號1 至8 所示告
      訴人及被害人等8 人均受有財產上之損失，同時使不法份
      子得以隱匿真實身分，減少遭查獲風險，助長犯罪，破壞
      社會秩序及社會成員間之互信基礎甚鉅，行為實值非難，
      惟念及其犯後已知坦承犯行之態度，且已於本院準備程序
      時分別與告訴人林宏豐、林建全、潘政興及張嘉珮達成調
      解，此有本院110年度審附民移調字第65、66、135、136 
      號調解筆錄及本院110 年9 月13 日準備程序及同年10 月
      18日準備程序筆錄及審判筆錄各1 份在卷可考，認其犯後
      態度尚可，又告訴人洪雅各、黃威凱、黃振雄請求從重量
      刑之意（見本院卷第122至123頁），並考量被告在本案犯
      罪中並非直接向告訴人及被害人等訛詐之人，僅提供帳戶
      及擔任車手之工作，非該犯罪團體之主謀、核心份子或主
      要獲利者，暨其為高職畢業之智識程度，離婚、目前無子
      女仰賴其扶養、現於建築工地做工之生活狀況等一切情狀
      及參酌告訴人等之意見，分別量處如主文所示之刑，並定
      其應執行之刑，以資懲儆。
三、沒收部分：
（一）查本案被告提供系爭帳戶及擔任車手之工作，並未拿到報
      酬等語（見本院卷第121頁），且被告供稱其所領取之款
      項，已全數轉交予上游之詐欺集團成員等情，業據被告供
      承在卷（見110年度偵字第5560號卷第70至71頁），況卷
      內復查無證據足認被告就上開詐得財物與所屬詐欺集團成
      員間，有事實上共同處分權限，自無從就詐得款項部分宣
      告沒收或追徵其價額。
（二）按犯洗錢防制法第14條之罪，其所移轉、變更、掩飾、隱
      匿、收受、取得、持有、使用之財物或財產上利益，沒收
      之，洗錢防制法第18條第1 項前段定有明文。關於犯罪行
      為人犯洗錢防制法第14條之罪，其所掩飾、隱匿之財物本
      身僅為洗錢之標的，難認係供洗錢所用之物，故洗錢行為
      之標的除非屬於前置犯罪之不法所得，而得於前置犯罪中
      予以沒收者外，既非本案洗錢犯罪之工具及產物，亦非洗
      錢犯罪所得，尤非違禁物，尚無從依刑法沒收規定予以宣
      告沒收，自應依上開第18條第1 項前段規定予以宣告沒收
      。且此規定係採義務沒收主義，祇要合於前述規定，法院
      即應為相關沒收之諭知，然該洗錢行為之標的是否限於行
      為人者始得宣告沒收，法無明文，是從有利於被告之認定
      ，倘法條並未規定「不問屬於犯罪行為人與否均沒收」時
      ，自仍以屬於被告所有者為限，始應予沒收。經查，本案
      被告實際提領之款項，係屬洗錢之標的，且已轉交集團上
      游，業經本院認定如前，則該部分款項即非被告所有，亦
      無事實上處分權限，揆諸上開說明，自無從依洗錢防制法
      第18條第1 項前段規定宣告沒收，亦一併說明。
據上論斷，應依刑事訴訟法第273 條之1 第1 項、第299 條第1
項前段、第310 條之2 、第454 條第2 項，洗錢防制法第2 條第
2 款、第14條第1 項，刑法第11條前段、第28條、第339 條之4
第1 項第2 款、第3款、第55條、第51條第5 款，刑法施行法第1
 條之1 第1 項，判決如主文。
本案經檢察官鄭世揚提起公訴，由檢察官吳昭瑩到庭執行職務。
中　　華　　民　　國　　110 　年　　11　　月　　8 　　日
                  刑事第九庭法  官 李育仁
以上正本證明與原本無異。　
如不服本判決應於收受送達後20日內，向本院提出上訴書狀，並
應敘述具體理由。其未敘述上訴理由者，應於上訴期間屆滿後20
日內向本院補提理由書（均須按他造當事人之人數附繕本）「切
勿逕送上級法院」。 
                             書記官 丁梅芬
中　　華　　民　　國　　110 　年　　11　　月　　10　　日
                            
附錄本案論罪科刑法條全文：
洗錢防制法第2條
本法所稱洗錢，指下列行為：
一、意圖掩飾或隱匿特定犯罪所得來源，或使他人逃避刑事追訴
    ，而移轉或變更特定犯罪所得。
二、掩飾或隱匿特定犯罪所得之本質、來源、去向、所在、所有
    權、處分權或其他權益者。
三、收受、持有或使用他人之特定犯罪所得。
洗錢防制法第14條
有第二條各款所列洗錢行為者，處7 年以下有期徒刑，併科新臺
幣5 百萬元以下罰金。前項之未遂犯罰之。前二項情形，不得科
以超過其特定犯罪所定最重本刑之刑。
中華民國刑法第339條之4
犯第339 條詐欺罪而有下列情形之一者，處1 年以上7 年以下有
期徒刑，得併科1 百萬元以下罰金：
一、冒用政府機關或公務員名義犯之。
二、三人以上共同犯之。
三、以廣播電視、電子通訊、網際網路或其他媒體等傳播工具，
    對公眾散布而犯之。
前項之未遂犯罰之。

附表：　　　　
編號 犯罪事實  罪名及宣告刑 1 如起訴書附表編號1所示犯行 謝士翔犯三人以上共同以網際網路對公眾散布而詐欺取財罪，累犯，處有期徒刑壹年參月。    2 如起訴書附表編號2所示犯行 謝士翔犯三人以上共同以網際網路對公眾散布而詐欺取財罪，累犯，處有期徒刑壹年陸月。  3 如起訴書附表編號3所示犯行 謝士翔犯三人以上共同以網際網路對公眾散布而詐欺取財罪，累犯，處有期徒刑壹年捌月。  4 如起訴書附表編號4所示犯行 謝士翔犯三人以上共同以網際網路對公眾散布而詐欺取財罪，累犯，處有期徒刑壹年。  5 如起訴書附表編號5所示犯行 謝士翔犯三人以上共同以網際網路對公眾散布而詐欺取財罪，累犯，處有期徒刑壹年貳月。  6 如起訴書附表編號6所示犯行 謝士翔犯三人以上共同以網際網路對公眾散布而詐欺取財罪，累犯，處有期徒刑壹年參月。  7 如起訴書附表編號7所示犯行 謝士翔犯三人以上共同以網際網路對公眾散布而詐欺取財罪，累犯，處有期徒刑壹年。  8 如起訴書附表編號8所示犯行 謝士翔犯三人以上共同以網際網路對公眾散布而詐欺取財罪，累犯，處有期徒刑壹年貳月。  

附件：
臺灣士林地方檢察署檢察官起訴書
                                    110年度偵字第5744號
                                    110年度偵字第5560號
                                    110年度偵字第5846號
                                    110年度偵字第7151號
                                    110年度偵字第8485號
                                    110年度偵字第10785號
                                    110年度偵字第11800號
　　被　　　告　謝士翔　男　40歲（民國00年0月00日生）
　　　　　　　　　　　　住臺北市○○區○○○路00巷00號
　　　　　　　　　　　　國民身分證統一編號：Z000000000號
上列被告因詐欺等案件，已經偵查終結，認應該提起公訴，茲將
犯罪事實及證據並所犯法條分敘如下：
        犯罪事實
一、謝士翔與「許興仙」（另分案偵辦）及其他真實姓名、年籍
    均不詳之詐欺集團成員，共同意圖為自己不法之所有，並基
    於三人以上共同詐欺取財及洗錢之犯意聯絡，先由謝士翔於
    民國109年11月5日，至永豐銀行開設帳戶（帳號：000000000
    00000，下稱謝士翔帳戶），旋將開設帳戶所存入之新臺幣
    （下同）1000元提領殆盡，謝士翔復依指示，將「許興仙」
    之永豐銀行帳戶（帳號：00000000000000，下稱許興仙帳戶
    )設定為約定轉帳帳戶，再將自己帳戶之提款卡等物提供給
    該詐欺集團使用。嗣該詐欺集團成員即於109年11月18日至2
    4日，以附表「詐欺之時間及手法」所示之手法，詐欺洪雅
    各、林健全、黃威凱、潘政興、張毓晏、林宏豐、張嘉珮、
    黃振雄等人，致洪雅各等被害人，分別依指示匯款（金額見
    附表）至謝士翔帳戶。待款項匯入後，再由該集團成員以手
    機轉帳（轉帳至許興仙帳戶）、提款機提款或由謝士翔臨櫃
    提領現金之方式，將被害人因遭詐騙而匯入之款項提領一空
    （見附表「遭詐欺款項之流向」欄所載），以此方式掩飾、
    隱匿該款項與犯罪之關聯性。因洪雅各等人發現受騙而報警
    處理，經調閱帳戶申辦人資料及交易明細，始查悉上情。
二、案經洪雅各、林健全、黃威凱、潘政興、張毓晏、林宏豐、
    張嘉珮、黃振雄訴由新北市政府警察局土城分局、樹林分局
    、三峽分局及臺北市政府警察局南港分局、北投分局、桃園
    市政府警察局楊梅分局、南投縣政府警察局埔里分局報告偵
    辦。
        證據並所犯法條
ㄧ、證據清單及待證事實
編號 證據名稱 待證事實 1 被告謝士翔之供述 被告坦承將上開帳戶交付給他人使用，並將「許興仙帳戶」設定為約定帳戶，且曾至永豐銀行新莊中港分行現金提領70萬元再交付給許興仙等情屬實，惟辯稱：係遭「許興仙」所屬之錢莊逼迫，才將帳戶交給該錢莊使用，但相關對話紀錄已遭錢莊刪除，不知被害人因遭詐騙而匯入款項等語。 2 告訴人洪雅各、林健全、黃威凱、潘政興、張毓晏、林宏豐、張嘉珮、黃振雄於警詢中之指訴 證明告訴人等人因遭詐騙而匯款至謝士翔帳戶之事實。 3 「謝士翔帳戶」及「許興仙帳戶」之交易明細 證明告訴人等人遭詐騙而匯款後，該等款項旋以手機轉帳（轉帳至許興仙帳戶）、臨櫃提款、提款機提款之方式。提領一空之事實。 
二、核被告謝士翔所為，係犯刑法第339條之4第1項第2、3款之
    加重詐欺取財罪嫌及違反洗錢防制法第2條第1款、第2款規
    定，而應依同法第14條第1項處罰之洗錢罪嫌。又被告與「
    許興仙」及該詐欺集團各成員間，有犯意聯絡及行為分擔，
    請論以共同正犯。該詐欺集團對如附表所示之被害人所為加
    重詐欺取財犯行，行為互殊，犯意各別，請分論併罰。被告
    之犯罪所得，請依刑法第38條之1第1項前段規定宣告沒收之
    ，於全部或一部不能沒收或不宜執行沒收時，請依同條第3
    項，追徵其價額。
四、依刑事訴訟法第251條第1項提起公訴。
  　此　致
臺灣士林地方法院
中　　華　　民　　國　 110　　年　　7 　　月　　15　　日
　　　　　　　　　　　　　  檢察官      鄭世揚
本件正本證明與原本無異
中　　華　　民　　國　 110　　年　　7 　　月　　27　　日
                            書記官      曾于倫
所犯法條：　
中華民國刑法第339條之4
犯第 339 條詐欺罪而有下列情形之一者，處 1 年以上 7 年以
下有期徒刑，得併科 1 百萬元以下罰金：
一、冒用政府機關或公務員名義犯之。
二、三人以上共同犯之。
三、以廣播電視、電子通訊、網際網路或其他媒體等傳播工具，
    對公眾散布而犯之。
前項之未遂犯罰之。
洗錢防制法第2條
本法所稱洗錢，指下列行為：
一、意圖掩飾或隱匿特定犯罪所得來源，或使他人逃避刑事追訴
    ，而移轉或變更特定犯罪所得。
二、掩飾或隱匿特定犯罪所得之本質、來源、去向、所在、所有
    權、處分權或其他權益者。
三、收受、持有或使用他人之特定犯罪所得。
洗錢防制法第14條
有第二條各款所列洗錢行為者，處 7 年以下有期徒刑，併科新
臺幣 5 百萬元以下罰金。
前項之未遂犯罰之。
前二項情形，不得科以超過其特定犯罪所定最重本刑之刑。
附表：
編號 被害人 詐欺之時間及手法 遭詐欺款項之流向 備註 1 洪雅各  因網路購物遭詐騙，於109年11月18日19時35分許，轉帳20萬元 於同日19時38分許，以手機轉帳之方式，全數轉帳至許興仙帳戶 偵字第5560號 2 林健全 遭詐欺集團以「假投資真詐財」之方式詐騙，於109年11月23日13時35分許，轉帳100萬元 於同日13時39分許，以手機轉帳之方式，全數轉帳至許興仙帳戶  3 黃威凱  遭詐欺集團以「假投資真詐財」之方式詐騙，於109年11月17日14時30分許，匯款185萬元 同日14時33分，以手機轉帳50萬元至許興仙帳戶 偵字第5744號    同日15時42分，被告至永豐銀行新莊中港分行現金提領70萬元後，再轉交給他人     同日16時20分起至翌（18）日2時22分，接續多次以提款卡方式提領，計14萬元     翌（18）日17時1分，以手機轉帳50萬9000元至許興仙帳戶  4 潘政興 遭詐欺集團以「假投資真詐財」之方式詐騙，於109年11月18日20時31分許，轉帳2萬5000元 同日20時53分，以手機轉帳之方式，全數轉帳至許興仙帳戶 偵字第5846號 5 張毓晏 遭詐欺集團以「假投資真詐財」之方式詐騙，於109年11月20日16時48分、49分，分別轉帳2萬元、3萬元 同日16時55分，以手機轉帳之方式，全數轉帳至許興仙帳戶 偵字第7151號 6 林宏豐 遭詐欺集團以「假投資真詐財」之方式詐騙，於109年11月24日13時20分，轉帳20萬6500元 同日13時31分，以手機轉帳之方式，全數轉帳至許興仙帳戶 偵字第8485號 7 張嘉珮 遭詐欺集團以「假投資真詐財」之方式詐騙，於109年11月20日16時30分，轉帳1萬5000元 同日16時39分，以手機轉帳之方式，全數轉帳至許興仙帳戶 偵字第10785號 8 黃振雄 遭詐欺集團以「假投資真詐財」之方式詐騙，於109年11月20日13時30分，轉帳15萬元 同日13時47分，以手機轉帳之方式，全數轉帳至許興仙帳戶 偵字第11800號